臺灣高雄地方法院刑事判決　　　　　　　95年度訴字第4438號
公　訴　人　臺灣高雄地方法院檢察署檢察官
被　　　告　甲○○
　　　　　　　　　　（現於臺灣臺東監獄東成分監執行中）
上列被告因違反毒品危害防制條例案件，經檢察官提起公訴（95
年度毒偵字第8288號）及移送併辦（96年度毒偵字第503 號），
嗣因被告就被訴事實為有罪之陳述，經經本院告知簡式審判程序
意旨，並聽取公訴人及被告之意見後，本院合議庭裁定由受命
法官獨任依簡式審判程序審理，判決如下：
    主  文
甲○○施用第一級毒品，累犯，處有期徒刑壹年。扣案之含第一
級毒品海洛因殘渣之夾鏈袋壹個，沒收銷燬之，扣案之注射針筒
壹支，沒收之。
    事  實
一、甲○○前因竊盜、妨害兵役案件，經臺灣高等法院高雄分院
    及本院分別以民國93年度上易字第259 號、92年度簡字第34
    16號刑事判決判處有期徒刑8 月、3 月確定，嗣經定其應執
    行刑為有期徒刑10月，甫於民國94年4 月30日縮刑期滿執行
    完畢。
二、甲○○於94年間，因施用毒品案件，經本院以94年度毒聲字
    第1652號裁定觀察勒戒，經執行後認無繼續施用毒品傾向，
    於94年7 月27日執行完畢釋放出所，且經臺灣高雄地方法院
    檢察署於94年7 月29日以94年度毒偵字第5340號不起訴處分
    確定。再因施用毒品案件，分別經本院於95年9 月29日以95
    年度易字第289 號判處有期徒刑7 月、於95年10月19日以95
    年度訴字第3159號判處有期徒刑10月，並均已確定。
三、甲○○猶不知悛悔，復基於反覆持續施用第一級毒品海洛因
    之犯意，於前開觀察勒戒執行完畢釋放後5 年內，先後於
    95 年8月30日晚上某時許、95年9 月14日19時許，分別在
    其位於高雄市某處之友人住處內，以將海洛因摻水後、再以
    針筒注射之方式，各施用第一級毒品海洛因1 次。嗣於95
    年8 月31日10時40分許在高雄市鹽埕區○○○ 路337 號為警
    查獲、95年9 月15日21時許在高雄市三民區○○○路111
    之17號為警查獲，扣得甲○○所有供己施用第一級毒品海洛
    因所用之注射針筒1 支（同日另扣案之注射針筒1 支，甲○
    ○否認係其所有，上開扣案之2 支注射針筒經檢驗均呈第一
    級毒品海洛因陰性反應）及甲○○所有供己施用第一級毒品
    海洛因所用且含海洛因殘渣之夾鏈袋1 個，均經其同意採尿
    送驗後呈嗎啡陽性反應，始查悉上情。
四、案經高雄市政府警察局三民第二分局、高雄市政府警察局鹽
    埕分局報請台灣高雄地方法院檢察署檢察官偵查起訴及移送
    併辦。
    理  由
一、本件被告甲○○係違反毒品危害防制條例第10條第1 項施用
    第一級毒品罪，其法定刑為死刑、無期徒刑、最輕本刑為3
    年以上有期徒刑以外之罪，於準備程序進行中，被告就被訴
    事實為有罪之陳述，由受命法官告知簡式審判程序之要旨並
    聽取其與公訴人之意見，經被告同意適用簡式審判程序後，
    本院亦認無不得或不宜改依簡式審判程序進行之處，爰依刑
    事訴訟法第273 條之1 第1 項、第284 條之1 規定，本院合
    議庭裁定裁定本件由受命法官獨任進行簡式審判程序，合先
    敘明。
二、事實認定
  (一)上揭事實，業據被告於本院準備及審理程序中坦承不諱。並
    有長榮大學95年9 月15日確認報告暨尿液採證對照表（見
    臺灣高雄地方法院檢察署96毒偵字第503 號偵查卷第5 、6
    頁）、高雄市立凱旋醫院95年10月10日濫用藥物尿液檢驗
    報告暨尿液採證對照表（見95毒偵字第8288號卷第8 頁暨警
    卷）各1 件在卷可稽。再上開95年9 月15日同日為警扣案
    有注射針筒2 支及夾鏈袋1 個，依據被告所供：扣案之2 支
    注射針筒係同形型式，其無法區分何者為其所有，但其中1
    支注射針筒及夾鏈袋1 個，均係其所有、且供本件施用第一
    級毒品所用之物等語（見本院96年2 月6 日審判筆錄），故
    有扣案之其中1 支注射針筒及夾鏈袋可資佐證。上開扣案之
    含第一級毒品海洛因殘渣之夾鏈袋1 個，經送請高雄醫學大
    學附設中和紀念醫院鑑驗結果，呈海洛因陽性反應，有該院
    96 年1月9 日960146號檢驗報告1 紙附卷可參（見本院卷）
    ；另扣案之注射針筒2 支，經送請高雄醫學大學附設中和紀
    念醫院鑑驗結果，均呈海洛因陰性反應，有該院96年1 月9
    日960144、960145號檢驗報告各1 紙附卷可參，是扣案之其
    中1 支被告所有且供本件施用第一級毒品所用之注射針筒，
    呈海洛因陰性反應無誤。上揭核與被告自白相符，足徵被告
    之自白核與事實相符，堪予採信。
  (二)另查，被告前於94年間，因施用毒品案件，經本院以94年度
    毒聲字第1652號裁定觀察勒戒，經執行後認無繼續施用毒品
    傾向，於94年7 月27日執行完畢釋放出所，且經臺灣高雄地
    方法院檢察署於94年7 月29日以94年度毒偵字第5340號不起
    訴處分確定等情，有臺灣高等法院被告前案紀錄表及本院被
    告院內索引卡紀錄表各1 份附卷可參，足認被告確於前開觀
    察勒戒執行完畢釋放後、5 年內再犯毒品危害防制條例第10
    條第1 項施用第一級毒品罪。
  (三)職是，本件事證明確，被告犯行洵堪認定，應依法論科。
三、論罪科刑
  (一)查刑法已於94年2 月2 日修正公布，刪除刑法第56條關於連
    續犯之規定，且自95年7 月1 日起施行。按刪除連續犯規
    定之修正理由已有「至連續犯之規定廢除後，對於部分習慣
    犯，例如竊盜、吸毒等犯罪，是否會因適用數罪併罰而使刑
    罰過重產生不合理之現象一節，在實務運用上應可參考德、
    日等國之經驗，委由學界及實務以補充解釋之方式，發展接
    續犯之概念，對於合乎接續犯或包括的一罪之情形，認為構
    成單一之犯罪，以限縮數罪併罰之範圍，用以解決上述問題
    」之說明。且按刑事法若干犯罪行為態樣，本質上原具有
    反覆、延續實行之特徵，立法時既予特別歸類，定為犯罪構
    成要件之行為要素，則行為人基於概括之犯意，在密切接近
    之一定時、地持續實行之複次行為，倘依社會通念，於客觀
    上認為符合一個反覆、延續性之行為觀念者，於刑法評價上
    ，即應僅成立一罪。學理上所稱「集合犯」之職業性、營業
    性或收集性等具有重複特質之犯罪均屬之，例如經營、從事
    業務、收集、販賣、製造、散布等行為概念者是（最高法院
    95年度台上字第1079號判決意旨可資參照）。而毒品因有
    高度之成癮性及濫用性，施用毒品之行為本身，顯然具有反
    覆性及延續性之特徵，如將「持續多次施用毒品行為」評價
    為數罪，恐與刑罰過度評價禁止原則相悖，並有違憲法所揭
    櫫之比例原則。基此，本院認被告持續多次施用第一級毒品
    海洛因行為應僅成立「集合犯」之實質一罪，且施用毒品既
    屬集合犯之習慣犯的性質，不論於刑法修正前、後均是如此
    ，縱被告於刑法修正前、後各有多次施用毒品行為，本院仍
    僅論以一罪（均屬集合犯之實質一罪），以求理論之一貫，
    而不採「二段併罰說」（按：將於刑法修正前所為數次施用
    毒品行為論以連續犯；另將於刑法修正後所為施用毒品行為
    ，論以集合犯，再將此二段施用毒品行為，予以數罪併罰，
    此說就同為多次施用毒品行為，於刑法修正前、後竟異其理
    論適用，不無矛盾，且依此說之結論，論以連續犯加重其刑
    後，再予數罪併罰，亦顯然不利於被告）。是以，被告於是
    事實欄三、所述施用第一級毒品海洛因之行為，足認其有反
    覆施用之情事，應以集合犯之包括一罪關係論處。
  (二)查海洛因係毒品危害防制條例第2 條第2 項第1 款所定之第
    一級毒品，依法不得持有、施用及販賣。核被告所為，係違
    反毒品危害防制條例第10條第1 項施用第一級毒品罪。其施
    用第一級毒品海洛因前、後持有海洛因之低度行為，應為施
    用之高度行為所吸收，均不另論罪。至公訴意旨固僅敘及
    95 年9月15日19時許施用第一級毒品海洛因之事實，而未敘
    及公訴人移送併案審理之部分，即95年8 月15日晚上某時
    許施用第一級毒品海洛因之犯行，惟此部分既與前揭起訴論
    罪科刑部分有實質上一罪關係，本院依法自得併予審理，附
    此敘明。
  (三)又被告前因竊盜、妨害兵役案件，經臺灣高等法院高雄分院
    及本院分別以93年度上易字第259 號、92年度簡字第34 16
    號刑事判決判處有期徒刑8 月、3 月確定，嗣經定其應執行
    刑為有期徒刑10月，甫於民國94年4 月30日縮刑期滿執行完
    畢，有台灣高等法院被告前案紀錄表在卷可佐，其於執行完
    畢後5 年內再故意犯本件有期徒刑以上之罪，其於5 年以內
    再故意犯本件有期徒刑以上之罪，應依刑法第47條第1 項之
    規定，論以累犯，加重其刑。
  (四)爰審酌被告前因施用毒品案件，業經觀察勒戒執行完畢，竟
    仍未戒除惡習，又因施用毒品案件，分別經本院於95年9 月
    29日以95年度易字第289 號判處有期徒刑7 月、於95年10月
    19日以95年度訴字第3159號判處有期徒刑10月，並均已確定
    ，有臺灣高等法院被告前案紀錄表及本院被告院內索引卡紀
    錄表各1 份附卷，竟再為本件犯行，顯見意志力不足，非再
    次入監服刑不足以戒絕矯正；惟考量其犯罪後坦承犯行，及
    施用毒品本質上係屬戕害自身健康之行為，尚未直接危害他
    人，反社會性之程度顯然較低，及施用時間、次數等一切情
    狀，量處如主文所示之刑。
  (五)此外，扣案之含第一級毒品海洛因殘渣之夾鏈袋1 個，經送
    請高雄醫學大學附設中和紀念醫院檢驗之結果，呈第一級毒
    品海洛因陽性反應，有該院96年1 月9 日960146號鑑定通知
    書（見本院卷）1 紙在卷可佐，則該夾鏈袋與其內毒品業並
    無析離實益，反增執行之困難，應將之同視為第一級毒品海
    洛因，而為違禁物，故不問屬於犯人與否，依毒品危害防制
    條例第18條第1 項前段規定沒收銷燬之。另扣案之注射針筒
    2 支，雖均未檢出第一級毒品海洛因陽性反應，有高雄醫學
    大學附設中和紀念醫院96年1 月6 日960144、960145號檢驗
    報告各1 紙附卷可佐，然被告供承：扣案之2 支注射針筒係
    同形型式，其無法區分何者為其所有，但其中1 支係其所有
    、且供本件施用第一級毒品犯罪所用之物等語（見本院96年
    2 月6日 審判筆錄），故將其中1 支注射針筒，依刑法第38
    條第1項 第2 款規定宣告沒收之。至扣案之另1 支注射針筒
    ，被告否認係其所有，亦非供其施用第一級毒品海洛因所用
    之物，已如上述，則既無證據足認與被告本案犯行有何關涉
    ，自不予宣告沒收，附此敘明。
據上論斷，應依刑事訴訟法第273 條之1 第1 項、第284 條之1
、第299 條第1 項前段，毒品危害防制條例第10條第1 項、第18
條第1 項前段，刑法第11條前段、第47條第1 項、第38條第1 項
第2款，判決如主文。
本案經檢察官曾靖雅到庭執行職務。
中　　華　　民　　國　　 96 　　年　　2　　月　　6　　日
                  刑事第十五庭  法　官  洪乙心
以上正本證明與原本無異。
如不服本判決，應於判決送達後10日內，向本院提出上訴狀。
中　　華　　民　　國　　 96 　　年　　2　　月　　6　　日
                                書記官  卓榮杰
附錄
毒品危害防制條例第10條第1 項
施用第一級毒品者，處 6 月以上 5 年以下有期徒刑。
施用第二級毒品者，處 3 年以下有期徒刑。
